臺灣臺北地方法院刑事判決
110年度審簡上字第234號
上  訴  人
即  被  告  鄭炳桂

上列上訴人即被告妨害名譽案件，不服臺灣臺北地方法院中華民
國110年10月4日110年度審簡字第1458號第一審刑事簡易判決（
起訴案號：110年度偵字第16151號），提起上訴，本院管轄第二
審之合議庭判決如下：
    主  文
上訴駁回。
    事　實
一、鄭炳桂與台塑集團有勞資糾紛，於民國110年4月23日上午11
    時，前往位在臺北市○○區○○○路000號之台塑集團大樓門口舉
    大字報抗議，因而與欲持相機蒐證之台塑集團警衛陳俊傑發
    生糾紛，鄭炳桂竟基於公然侮辱之犯意，於上開公眾得自由
    經過之處，公然對陳俊傑辱稱：「王八蛋」等語，足以貶抑
    陳俊傑之人格。　　
二、案經陳俊傑訴由臺北市政府警察局松山分局報告臺灣臺北地
    方檢察署檢察官偵查起訴
    理　由
一、查本案卷內具有傳聞證據性質之證據，除因符合刑事訴訟法
    第159條之1至之4關於傳聞法則例外規定者，本有證據能力
    外，其餘均經檢察官及被告鄭炳桂同意有證據能力，而本院
    審酌全案各項證據作成或取得時之客觀環境條件，並無違法
    取證或欠缺憑信性或關連性之情形，作為證據使用皆屬適當
    ，依刑事訴訟法第159條之5第1項之規定，應認均有證據能
    力，得作為認定事實之憑據。　　
二、首揭犯罪事實，經證人即告訴人於警詢時指述明確在卷，並
    有告訴人所攝被告於首揭時、地辱罵告訴人「王八蛋」等語
    之錄影檔案在卷可稽，復經原審勘驗確認無訛，有卷內勘驗
    筆錄及翻拍照片可查，且被告於本院審理時亦不爭執其有以
    「王八蛋」指稱告訴人之客觀事實，堪以認定。被告於本院
    審理時改否認犯行，僅辯稱：因為告訴人很粗暴的對待我，
    衝倒我的腳踏車，我是本能反應才說他王八蛋等語。然縱被
    告所述其腳踏車遭告訴人撞倒乙情為真，難認此存在對被告
    「現時」不法侵害之狀態或對其生命、身體、自由、財產有
    緊急危難之情況，被告率以羞辱性用語「王八蛋」指摘告訴
    人，不能主張正當防衛或緊急避難而免責，特此敘明。綜此
    ，本件事證明確，被告所辯不足採憑，其犯行堪以認定，應
    予依法論科。
三、駁回上訴之理由：
　  原審認被告所為係犯刑法第309條第1項之公然侮辱罪，並審
    酌被告與台塑集團前有勞務糾紛，其前往首揭地點舉大字報
    抗議，不滿告訴人制止，公然出言侮辱告訴人之犯罪動機，
    復考量被告於原審審理時坦承犯行，未與告訴人達成和解，
    兼衡被告之品行、犯罪動機、情節、手段、告訴人所受損害
    ，暨其自述高職畢業之智識程度、目前退休、無需扶養他人
    之家庭經濟生活狀況等一切情狀，量處如主文所示之刑，並
    諭知易服勞役之折算標準。其認事用法均無違誤，量刑亦屬
    妥適，應予維持。被告上訴意旨否認犯行，為無理由，應予
    駁回。
四、被告經合法傳喚無正當理由不到庭，爰依刑事訴訟法第455
    條之1第3項準用同法第371條，不待其陳述逕行判決。　　
據上論斷，依刑事訴訟法第455條之1第1項、第3項、第368條、
第371條，判決如主文。 
本案經檢察官郭昭吟提起公訴，檢察官邱曉華到庭執行職務。
中　　華　　民　　國　　111 　年　　4 　　月　　28　　日
　              刑事第二十庭    審判長法  官  洪英花
                                      法  官  賴鵬年
                                      法  官  宋恩同
以上正本證明與原本無異。
不得上訴。
                                      書記官  黃勤涵
中　　華　　民　　國　　111 　年　　4 　　月　　29　　日